行　政　法　院　判　決　　　　　　　　　　　　　八十七年度判字第一六二○號
　　原　　　告　甲○○　　通訊.
　　被　　　告　國立臺灣大學
右當事人間因有關人事行政事務事件，原告不服行政院中華民國八十七年二月二十七
日台八十七訴字第○八八○二號再訴願決定，提起行政訴訟，本院判決如左︰
　　主  文
再訴願決定、訴願決定及原處分均撤銷。
原告附帶損害賠償之請求駁回。
　　事  實
緣原告原任被告所屬工學院機械系技佐，嗣因怠忽職責、侮辱長官並連續曠職十日以
上，經被告於民國八十六年一月十四日以校人字第○六五○號令予原告一次記二大
過之處分，並自八十六年一月十五日起停職，同時依公務人員考績法第十二條第一項
第二款第二目規定辦理專案考績免職層報銓部核定。被告並以原告依法應繳回八十
六年一月十五日至三十一日及累計曠職三十日之薪津，經被告所屬出納組通知仍未繳
回，乃以其年終獎金扣抵。原告於八十六年一月三十一日向被告請求發給八十六年健
保卡及八十五年年終獎金。案經被告於八十六年三月五日以校人字第三二三三號書
函復原告，略以所請發給八十六年健保卡一節，因前發之健保卡可使用至八十六年二
月底止，原告自八十六年一月十五日起已先行停職，該校乃於八十六年二月起予以轉
出，並請其至新工作單位或戶籍所在地區公所健保課辦理加保；又請發八十五年年終
金一節，以原告連續及累計曠職日數達三十日，依規定應予扣薪，以及八十六年一
月十五日至三十一日之薪津均應繳回，前經被告所屬出納組通知繳納未獲回應，爰以
年終獎金扣抵等語。原告不服，就扣抵年終金部分提起訴願、再訴願，遞遭決定駁
回，遂提起行政訴訟。茲摘兩造訴辯意旨如次：
原告起訴意旨及補充理由略謂︰一、原告係於八十六年一月十四日遭被告停職處分，
但並未接獲須繳回八十六年一月十五日至三十一日之薪津，應認被告放棄請求權。被
告逕由原告年終金扣抵，於法有違。二、被告未通知原告辦理離職手續，以致原告
無法歸還欠款。被告不為上開通知，自不得自行由原告年終金扣抵。三、被告人評
會係以偽造文書之方式，製作會議紀錄，將原告免職，並沒收原告年終金及原告與
母之健保卡，雖事後轉出健保卡，但已造成原告之損害。為此，請判決撤銷原處分及
一再訴願決定，命被告返還年終金及加計遲延利息。並依民法第一百九十五條及國
家賠償法第二條規定，請判決被告賠償新台幣（下同）五百萬元等語。
被告答辯意旨略謂︰原告原任被告所屬機械系技佐，嗣因怠忽職責、侮辱長官並連續
曠職達十日以上，經被告於八十六年一月十四日以校人字第○六五○號令予原告一
次記二大過之處分，並自八十六年一月十五日起停職，同時依規定辦理專案考績免職
層報銓敘部核定。原告依法應繳回八十六年一月十五日至三十一日及累計曠職三十日
之薪津，經被告所屬出納組通知仍未繳回，乃以其年終金抵扣，被告處分，於法並
無不合，原告之訴為無理由，請判決駁回等語。
　　理  由
本件分二部分說明：
一、關於原處分部分：
本件原告原任被告所屬工學院機械系技佐，因怠忽職責、侮辱長官並連續曠職十日以
上，經被告於八十六年一月十四日以校人字第○六五○號令予原告一次記二大過之
處分，並自八十六年一月十五日起停職，同時依公務人員考績法第十二條第一項第二
款第二目規定辦理專案考績予以免職，惟原告應繳回八十六年一月十五日至三十一日
，以及累計曠職三十日之薪津而未繳回，被告乃依公務人員俸給法第十七條及同法施
行細則第十六條之規定，就其年終金予以扣抵，一再訴願決定遞予維持，固非無見
。然查，原告不服被告上開一次記二大過並停職之處分，向教育部提起復審，該部逾
越法定期限未為復審決定，復對於該校同年四月三十日校人字第六五二三號考績通
知書所為免職處分不服，一併向公務人員保障暨培訓委員會提起再復審，復以該委員
會遲未決定，乃向本院提起行政訴訟。惟查公務人員保障暨培訓委員會業於八十六年
十二月二十四日以八六公審決字第○○六一號再復審決定：「原處分均撤銷，由原處
分機關另為適當之處理。」有再復審決定附可稽。從而，本件被告據以要求原告繳
回薪水之原處分，既經公務人員保障暨培訓委員會再復審決定撤銷，在被告重行查核
另為處分之前，並無行政處分之存在，則本件被告要求原告繳回薪水之處分，即失所
附麗，即被告不得由原告年終金扣抵其未繳回之薪水；雖原告起訴未及於此，惟行
政處分是否存在，為本院應依職權調查之事項。綜上所述，本件原處分不無違誤，一
再訴願決定未予糾正，遞予決定維持，亦屬可議，應由本院將原處分及一再訴願決定
撤銷，由被告另為適法之處分，以昭折服。
二、關於附帶請求損害賠償部分：
按「行政訴訟程序中原告得附帶請求損害賠償者，以其不服之行政處分所生之損害為
限。原告於本件訴訟中所請求撤銷者，既為通知變價折合情形及核發價金之處分，是
其本於此項處分以前誤扣之理由認為應負回復原狀義務，於本件訴訟中附帶請求，即
難謂合。」又「原告依民法第一百九十五條第一項請求賠償精神損害四千元，查被告
官署所為之登記及註銷，無論有無錯誤，絕不能認為不法侵害原告之身體、健康、名
譽或自由，與民法第一百九十五條毫不相。附帶請求賠償非財產上之損害，難認為
有理由」本院四十一年判字第一七號、四十二年判字第一三號分別著有判例。本件原
告起訴意旨，無非以：被告依據八十六年一月十四日校人字第六五○號令發布獎懲令
，將原告停職，並扣留原告及其母健保卡，及沒收年終金，致造成非財產上之損失
，依民法第一百九十五條之規定，附帶請求五百萬元之損害賠償等語。經查，有關健
保卡部分，業據被告轉出，為原告所不爭之事實，且已非再訴願決定審理事項，原告
自不得就此提起行政訴訟，進而附帶請求損害賠償。另有關繳回八十六年一月十五日
至三十一日及累計曠職三十日之薪水部分，無非以被告以前誤扣之理由，請求被告回
復原狀。惟無論被告原處分有無違法，絕不能認為因此不法侵害原告之身體、健康、
名譽或自由，自無民法第一百九十五條之適用。揆諸首揭說明，本件原告附帶損害賠
償之請求，為無理由，應予駁回。
據上論結，本件原告之訴為一部有理由，一部無理由，爰依行政訴訟法第二十六條判
決如主文。
中    華    民    國     八十七      年      八      月      十四       日
                    行 政 法 院 第 五 庭
                                審 判 長 評  事      廖  政  雄
                                         評  事      藍　獻　林
                                         評  事      吳　明　鴻
                                         評  事      林  清  祥
                                         評  事      劉  鑫  楨
右  正  本  證  明  與  原  本  無  異
                                         法院書記官  張  惠  美
中    華    民    國     八十七      年      八      月      十五       日
